臺灣高雄地方法院刑事判決　　　　　　　　　　　　九十二年度易緝字第二六七號
　　公　訴　人　臺灣高雄地方法院檢察署檢察官
　　被　　　告　丁○○
右列被告因竊盜等案件，經檢察官偵查起訴（九十一年度偵字第九０九二號、第一一
０六一號、第一七０六七號）及移請併案審理（九十一年度偵字第二０五九六號、第
一八七九五號），本院判決如左：
    主  文
丁○○行使偽造私文書，足以生損害於公眾及他人，累犯，處有期徒刑伍月，如易科
罰金，以佰元折算壹日。
如附表編號一至二所示偽造「吳恒惠」、「吳恒慧」署名及指印均沒收。
    事  實
一、丁○○前於民國八十八年間，因偽造文書案件，經本院判決處有期徒刑三月，並
    為台灣高等法院高雄分院駁回上訴確定，自八十九年七月十二日起入監執行，至
    同年十月十二日執行完畢。詎其不知悔改，因於所涉台灣台南地方法院八十九年
    度訴字第一三九０號違反毒品危害防制條例案件審理期間遭通緝，遂為隱匿自己
    之真實身份而基於偽造署押之概括犯意及偽造私文書並行使偽造私文書之犯意，
    先於九十一年一月三十日晚間十一時五十分許，與甲○○（同案已結）騎乘林明
    倉遭竊之ＭＫＶ—七一七號重型機車為警方臨檢查獲後，在鳳山分局製作警詢筆
    錄時及同日移送於台灣高雄地方法院檢察署內勤檢察官訊問時，偽以吳恒慧名義
    應訊，接續於附表編號一所示警詢筆錄、口卡片偽造「吳恒慧」之署名並按捺指
    印，並基於偽造私文書之犯意，於高雄縣政府警察局鳳山分局逮捕通知書通知聯
    （通知本人）及存根聯（通知親友），各自偽簽「吳恒慧」之署名並各按捺「吳
    恒慧」指印，以示「吳恒慧」業經收受逮捕通知及「吳恒慧」表明不用通知家屬
    之意旨，而偽造「吳恒慧」製作之私文書，交予員警收執而行使該偽造之私文書
    ；另於翌日解送至臺灣高雄地方法院檢察署後，於同日晚間八時四十分許內勤檢
    察官訊問完畢時，在訊問筆錄上，接續偽簽「吳恒慧」之署名，足以生損害於「
    吳恒慧」及司法機關對於犯罪偵查之正確性，嗣經高雄縣政府警察局鳳山分局將
    丁○○所按捺之指印送請內政部刑事警察局鑑驗後始知上情。詎丁○○經上開檢
    察官訊問完畢具保之後，又於九十一年四月二十九日晚間十時許，與甲○○及綽
    號「小琪」之人使用丙○○遭竊之車號Ｐ５—２１１５號自用小客車，在高雄市
    左營區○○路與文慈路口為警查獲後，於當日晚間十一時四十分許警詢時，又承
    前開偽造署押之概括犯意，偽以「吳恒惠」之名義應訊，在高雄市政府警察局左
    營分局警詢筆錄上偽簽「吳恒惠」之署名並按捺指印，足以生損害於「吳恒惠」
    及司法機關對於偵查犯罪之正確性，嗣因員警查覺有異而詢問丁○○，經丁○○
    自白冒名應訊始得知上情。
二、案經高雄縣政府警察局鳳山分局與高雄市政府警察局左營分局報告台灣高雄地方
    法院檢察署檢察官偵查起訴及移請併案審理。
    理  由
壹、被訴行使偽造私文書部分：
一、訊據被告丁○○對於右揭時、地偽簽「吳恒慧」及「吳恒惠」之署名或按捺指印
    ，及於前述逮捕通知之私文書上簽名，交予員警收執等情供認不諱，核與證人乙○○於偵查中證述之情節相符，復有記載被告偽造「吳恒慧」署名、指印之逮捕
    通知私文書、口卡片；被告分別以「吳恒慧」及「吳恒惠」名義製作之警詢筆錄
    ；以「乙○○」名義製作之偵查筆錄在卷足憑，又被告於高雄縣政府警察局鳳山
    分局及台灣高雄地方法院檢察署應訊時所按捺之指印，經送內政部刑事警察局鑑
    驗，結果確係被告所為，有該局九十一年三月六日刑紋字第0910038973號鑑定書
    可資為證，是被告自白與事實相符堪予採信，本件罪證明確，被告犯行洵堪認定
    。
二、核被告所為，係犯刑法第二百十六條、第二百十條之行使偽造私文書罪。被告所
    偽造之指印同為代表「吳恒慧」之署名，作用及效力與署押無異，亦屬署押之一
    種。其於同次為警查獲之後，基於單一冒名應訊之決意，偽造「吳恒慧」之署名
    並按指印，雖先後於逮捕通知、偵訊筆錄、警詢筆錄、口卡影本上偽造「吳恒慧
    」之署名或按指印多次，惟其均屬基於一貫犯意之多次接續行為，應為偽造署押
    之接續犯而屬單純一罪，並與其嗣後於高雄市政府警察局左營分局警詢中所為偽
    造「吳恒惠」署押行為時間緊接、所犯罪名相同且均係為躲避同一次通緝，顯係
    基於概括之犯意為之，為連續犯。再被告於逮捕通知書上以「吳恒慧」名義偽簽
    署名並按捺指印，表示業已收受逮捕通知意思之證明，自構成刑法第二百十條之
    偽造私文書罪，被告偽造前揭私文書後，復持以交予員警，進而行使前揭偽造之
    私文書，應論以行使偽造私文書罪，公訴人認係犯偽造署押罪，容有誤會，惟起
    訴法條應予變更。被告於上開逮捕通知書之私文書上偽造署名及指印之行為，為
    偽造私文書之階段行為，而偽造私文書之低度行為復為行使偽造私文書之高度行
    為所吸收，均不另論罪。被告於上述警詢筆錄、口卡影本、臺灣高雄地方法院檢
    察署檢察官偵訊筆錄上偽造署押之行為，分別係承繼上開偽造私文書犯行中偽造
    署押行為之同一犯意接續所為及本於概括犯意先後所為，而上開偽造文書之偽造
    署押行為，既因屬偽造文書之階段行為而不另論罪，則被告於上述警詢筆錄、口
    卡影本、臺灣高雄地方法院檢察署訊問筆錄上偽造署押之行為，亦不另論罪。爰
    審酌被告為逃避刑事案件審判，冒用他人之名應訊，固有不是之處，然念其並未
    以被害人名義為其他非法行為，且其犯罪後坦承犯行，態度尚稱良好等一切情狀
    ，爰量處如主文所示之刑，並諭知易科罰金之折算標準以資懲儆。被告偽造如附
    表編號一至二所示之署名及按捺之指印，均係偽造之署押，併依刑法第二百十九
    條之規定，宣告沒收之。
三、公訴人於起訴事實雖未敘及被告於口卡影本、逮捕通知書上，偽造「吳恒慧」之
    署名或按指印之犯行及被告偽造逮捕通知書後復持以行使之行為，然該等事實與
    公訴人起訴犯罪事實分別為接續犯之單純一罪關係及吸收犯之關係，應為起訴效
    力所及，本院自應併予審究。
四、檢察官移請併案審理之台灣高雄地方法院檢察署九十一年度偵字第二０五九六號
    被告偽造文書案件，因與業經起訴該署九十一年度偵字第一一０六一號案件犯罪
    事實同一，為實質上一罪，本院自得併予審究，附此說明。
貳、被訴竊盜部分：
一、公訴意旨略以：被告丁○○意圖為自己不法所有，並與甲○○（經本院判決無罪
    後，上訴於台灣高等法院高雄分院審理中）基於竊盜之概括犯意聯絡，於九十一
    年一月二十八日某時，在高雄縣大寮鄉○○路三四Ｏ巷十一號前，以不詳方法共
    同竊取附表編號一所示之機車，嗣於同年月三十日二十三時五十分，騎乘上述機
    車途經高雄縣鳳山市○○○路一九二號前時，為警方臨檢查獲。丁○○及甲○○
    又承前開犯意，於附表編號二所示時、地，共同竊取丙○○所有之Ｐ５—２１１
    ５號自用小客車一部，得手後將之作為二人代步之用，嗣於同年月二十九日二十
    三時許，為警方在高雄市○○區○○路與文慈路口查獲。嗣二人又承前竊盜之概
    括犯意，於附表編號三所示之時、地，竊取戊○○○所有之ＹＲＱ—九四八輕型
    機車一部，得手後以之代步，為警方於同年月十八日二十一時四十五分，在高雄
    縣鳳山市○○路五十五巷口處查獲，因認被告涉犯刑法第三百二十條第一項之竊
    盜罪。
二、按犯罪事實應依證據認定之，無證據不得推定其犯罪事實；又不能證明被告犯罪
    者，應諭知無罪之判決，刑事訴訟法第一百五十四條、第三百零一條第一項分別
    定有明文。又事實之認定，應憑證據，如未能發現相當證據，或證據不足以證明
    ，自不能以推測或擬制之方法，為裁判基礎；且認定不利於被告之事實須依積極
    證據，苟積極證據不足為不利於被告事實之認定時，即應為有利於被告之認定，
    不必有何有利之證據；另認定犯罪事實所憑之證據，雖不以直接證據為限，間接
    證據亦包括在內，然而無論直接證據或間接證據，其為訴訟上之證明，須於通常
    一般之人均不致有所懷疑，而得確信其為真實之程度者，始得據為有罪之認定，
    倘其證明尚未達到此一程度，而有合理之懷疑存在而無從使事實審法院得有罪之
    確信時，即應由法院為諭知被告無罪之判決（最高法院四十年台上字第八六號、
  三十年台上字第八一六號、七十六年台上字第四九八六號分別著有判例可資參照
    ）。
三、本件公訴人認被告丁○○涉犯竊盜犯行，係以：(一)、附表編號一至三所示車輛之
    認領保管收據。(二)、扣案鑰匙二支。(三)、附表編號一至三所示各該車輛之所有人
    丙○○、戊○○○、林銘倉於警詢中之供述為其論斷之依據。並認被告丁○○及
    甲○○未能提供其等於警詢中陳稱出借車輛之「小慶」、「木成」等人及自用小
    客車原駕駛人「小琪」之年籍資料供查核，顯係以虛構人物逃避刑責。且以被告
    在應訊時分別冒用「吳恒惠」及「乙○○」名義應訊，認其等前開所辯顯不足採
    。
四、訊據被告固未否認先後三次為警查獲時，分別使用附表編號一至三所示之車輛，
    然堅決否認有竊盜之犯行，辯稱：附表編號一與編號三所示之機車係向「木成」
    借的，編號二所示之汽車係甲○○之友人「小琪」所使用，與自己無關等語。經
    查：
(一)、被告與甲○○二人先後於九十一年一月三十日晚間十一時五十分許，騎乘林明倉
    所有ＭＫＶ—七一七號重型機車；於九十一年四月二十九日晚間十一時許，搭乘
    丙○○所有之Ｐ５—２１１５號自用小客車；於九十一年六月十八日晚間九時四
    十五分許，騎乘戊○○○所有之ＹＲＱ—九四八號輕型機車為警查獲之事實，為
    被告所自承，而該等車輛分別為林明倉、丙○○及戊○○○所有，於附表編號一
    至三所示時、地遭竊之情，除經林明倉、丙○○及戊○○○於警詢中供陳甚詳，
    且有警卷所附各該車輛之車輛竊盜資料個別查詢報表可憑，固堪認被告確有使用
    贓車之事實，然此不當然意味被告即有竊盜之犯行。又據被害人等陳述車輛遭竊
    之日期觀之，被告與甲○○為警查獲使用附表編號一至三所示車輛之日，距離各
    該車輛遭竊之日有二至二十餘日不等，從而，被告辯稱係自他人借用係爭車輛而
    為使用之情並非全無可能，加以前述認領保管收據、被害人之供述及扣案鑰匙等
    證據，充其量僅足以證明各該車輛遭竊之事實，並不足以為被告及甲○○等有竊
    取該等車輛之證據。再審諸證人己○○於本院審理時證稱，曾經載被告到大寮力
    行路去向被告朋友借機車，自己不認識對方是何人，當時有見一男子騎乘機車在
    該處，伊停車讓被告下車後就離開了等語（見本院九十三年二月十九日筆錄），
    益見被告辯稱附表編號一及編號三所示之機車係伊向友人借得之情並非子虛。
(二)、次按被告在被判罪確定之前，應被推定為無罪，且被告並無自證無罪之義務，均
    為刑事訴訟之基本原則，被告否認犯罪所持之辯解，縱無可取，仍不得因此資以
    為反證其犯罪之論據，最高法院八十七年度台上字第三四七一號判決可資參照。
    本件被告辯稱附表編號二所示之自小客車係「小琪」使用，不知該車何來等語，
    經核與共同被告甲○○於本院九十一年度易字第二五九九號案件警詢、偵查及審
    理中所述相符，經依甲○○提供之行動電話查詢其所稱駕駛Ｐ５－二二一五號自
    小客車之「小琪」得知，該門號之使用人為蔡秀碧而非甲○○所稱「小琪」之人
    ，有警卷所附遠傳電信公司行動電話門號使用人查詢結果可參，此一事實雖可證
    明被告提供足資辨識該駕駛自用小客車者之特徵與事實不符，被告及甲○○所辯
    並不足採，然並不得以之反證被告或甲○○確有行竊，再審諸為警查獲之時該車
    並非被告駕駛，而被害人丙○○所稱該車遭竊之時間距離被告甲○○為警查獲之
    時已有二十四日之久，則甲○○辯稱係他人因不詳原因佔有使用該車，而於案發
    前才以該車搭載伊為警查獲之詞並無違於常情，從而，被告及甲○○不願或無法
    提供前開自小客車之駕駛人資料供調查固然屬實，然仍難以其搭乘贓車且無從提
    供駕駛者資料之事實，遽認該車係被告竊取。
(三)、再者，即便被告事先對於所取得之車輛為贓車有所認識仍為使用，亦係其有否涉
    犯贓物罪嫌之問題，本件既無積極證據證明被告所使用之贓物係自己行竊而來，
    因一般人之所以持有贓物之原因不一而足，或因己行竊所得，或自他人處知情或
    不知情而收受或故買，亦可能因其他有償或無償方式取得，尚難單以被告為警查
    獲使用贓物一端，而認該被告使用之贓物係其行竊所得。
(四)、綜上所陳，被告為警查獲使用贓車固為實情，然本件並無積極證據足以證明被告
    所騎乘之贓車係其行竊所得，自難單以其使用贓車之事實，認其有竊盜之犯行，
    既不能證明被告確有公訴人所指之竊盜犯行，揆諸首揭說明，自應就被告被訴竊
    盜部分為無罪之諭知。至被告前開使用贓車之行為有否涉及贓物罪嫌，因與本件
    公訴人起訴事實所指之基本社會事實不同，非本院所得併予審究，又本件既已為
    被告無罪之諭知，則公訴人移請併案審理如附表編號四所示台灣高雄地方法檢察
    署九十一年度偵字第一八七九五號案件，與本件便無裁判上一罪關係，本院亦無
    從併予審究，應交由檢察官另為適法之處理，附此敘明。
據上論斷，應依刑事訴訟法第二百九十九條第一項、第三百零一條條，刑法第二百十
六條、第二百十條、第二百十九條、第四十七條、第四十一條第一項，罰金罰鍰提高
標準條例第二條，判決如主文。
中      華      民      國    九十三    年      三      月     十六     日
                                      臺灣高雄地方法院刑事第十庭
                                          審判長    法  官    李璧君
                                                    法  官    吳志豪
                                                    法  官    卓立婷
右正本證明與原本無異。
如不服本判決，應於判決送達後十日內，向本院提出上訴狀。
                                                    書記官    李春慧
中      華      民      國    九十三    年      三      月    二十三    日
附表：
┌────┬─────┬─────┬─────┬─────┬───────┐
│編    號│查獲之時間│查獲之地點│查獲之贓車│被害人失竊│偽造署押      │
│        │          │          │型號      │車之時間、│              │
│        │          │          │          │地點      │備          註│
├────┼─────┼─────┼─────┼─────┼───────┤
│一、    │九十一年一│高雄縣鳳山│車牌MKV-71│九十一年一│於鳳山分局警詢│
│91偵1106│月三十日二│市○○○路│7、引擎號 │月二十八日│筆錄及口卡片上│
│1號（同9│十三時五十│一九二巷內│碼FG332817│七時      │，偽造吳恒慧簽│
│1偵20596│分        │，騎乘機車│、三陽、黑│          │名四枚、指印十│
│號、第28│          │搭載甲○○│色、124CC │高雄縣大寮│二枚，於拘提通│
│78號）  │          │及吳建樺為│：林明倉所│鄉三隆村興│知書偽造吳恒慧│
│        │          │警查獲    │有        │隆路340巷1│簽名及指印各二│
│        │          │          │          │1號前     │枚，於雄檢91偵│
│        │          │          │          │          │2878號偵訊筆錄│
│        │          │          │          │          │第4頁上偽造吳 │
│        │          │          │          │          │恆慧簽名一枚，│
│        │          │          │          │          │共計偽造吳恒慧│
│        │          │          │          │          │簽名七枚、指印│
│        │          │          │          │          │十四枚        │
├────┼─────┼─────┼─────┼─────┼───────┤
│二、    │九十一年四│高雄市左營│車牌P5-211│九十一年四│於高市警左分刑│
│91偵9092│月二十九日│區○○路與│5、引擎號 │月五日二十│字第0910007518│
│號      │二三時    │文慈路口，│碼V0000000│三時四十分│號警訊筆錄第8 │
│        │          │與        │E、福特六 │          │頁上偽造吳恒惠│
│        │          │          │和、白色、│高雄縣鳳山│簽名及指印各一│
│        │          │          │1598CC    │市○○路與│枚            │
│        │          │          │          │建國路口  │              │
├────┼─────┼─────┼─────┼─────┼───────┤
│三、    │九十一年六│高雄縣鳳山│車牌YRQ-9 │九十一年六│無            │
│91偵1306│月十八日二│市○○路55│48、引擎號│月八日十四│  │
│7號     │十一時四十│巷口，騎乘│碼B1-6016 │時        │註：扣得機車鑰│
│        │五分      │機車搭載吳│09、鈴木、│          │    匙壹支    │
│        │          │佩真為警查│銀紫色、49│高雄市三民│              │
│        │          │獲。      │cc：張楊國│區鼎中村文│              │
│        │          │          │如所有    │藻學院前  │              │
├────┼─────┼─────┼─────┼─────┼───────┤
│四、    │九十一年八│高雄縣鳳山│車牌ZKF-7 │九十一年八│無            │
│91偵1879│月二十二日│市○○街17│32、引擎號│月二十二日│              │
│5號     │二時五十五│0號前，單 │碼3XY-415 │0時       │              │
│        │分        │獨騎乘機車│049、山葉 │          │              │
│        │          │為警查獲  │、綠色、49│高雄縣鳳山│註：扣得機車鑰│
│        │          │          │cc：李錦雀│市○○路15│    匙壹支    │
│        │          │          │所有      │巷4弄6號  │              │
└────┴─────┴─────┴─────┴─────┴───────┘
【附錄本件論罪法條全文】
中華民國刑法第二百一十六條
 (行使偽造變造或登載不實之文書罪)
行使第二百十條至第二百十五條之文書者，依偽造、變造文書或登載不實
事項或使登載不實事項之規定處斷。
中華民國刑法第二百一十條
 (偽造變造私文書罪)
偽造、變造私文書，足以生損害於公眾或他人者，處五年以下有期徒刑。
